【裁判字號】    97,重上更(三),138
【裁判日期】    971030
【裁判案由】    毒品危害防制條例
【裁判全文】
臺灣高等法院刑事判決           97年度重上更(三)字第138號
上  訴  人  臺灣士林地方法院檢察署檢察官
上  訴  人
即  被  告  甲○○
指定辯護人  法律扶助梁水源律師
上列上訴人因被告違反毒品危害防制條例案件，不服臺灣士林地
方法院92年度重訴字第9 號，中華民國92年11月13日第一審判決
（起訴案號：臺灣士林地方法院檢察署91年度偵字第4384號），
提起上訴，經判決後，由最高法院第三次發回更審，本院判決如
下：
    主  文
原判決關於甲○○意圖販賣而持有第二級毒品及定應執行刑部分
均撤銷。
甲○○被訴販賣第二級毒品部分無罪。於民國90年3月30日，在
台北縣新店市○○路20號5樓、台北縣汐止市○○○路199號7樓
，被查獲持有第二級毒品安非他命部分，免訴。
    理  由
一、公訴意旨以：被告甲○○前曾於民國（下同）85年間因違反
    藥事法案件，經台灣士林地方法院判處有期徒刑6月，緩刑3
    年。(一)竟仍不知悔改，基於概括犯意，自89年10月間起至90
    年1、2月間止，在不詳地點，連續多次，依安非他命之成色
    及市價不同，以每公斤新台幣（下同）25萬元至40萬元不等
    之價額，販賣安非他命與范秀糧；(二)甲○○另以份量及次數
    均無限制之方式，轉讓安非他命供曾信輝施用（轉讓第二級
    毒品安非他命部分，業經本院更審前以93年度上訴字第145
    號判決處有期徒刑拾月確定）為對價之方式，與曾信輝基於
    概括犯意之聯絡，自89年7、8 月間起，至92年2月間止，在
    不詳地點，連續多次以每公克1,000元，或每兩21,000元之
    對價，連續多次販售安非他命予綽號「紅猴」之高士坤、「
    馬大」、許宏陽等人牟利。(三)甲○○並於90年3月間，非法
    持有第一級毒品海洛因淨重3.82公克（非法持有第一級毒品
    海洛因部分，業經本院更審前以93年度上訴字第145號判決
    「上訴駁回」，維持原法院判決判處有期徒刑陸月確定）、
    第二級毒品大麻淨重11.8公克（非法持有第二級毒品大麻部
    分，業經本院更審前以93年度上訴字第145號判決「上訴駁
    回」，維持原法院判決判處有期徒刑參月確定），分別將之
    藏置於台北縣汐止市○○○路199號7樓、新店市○○路20號
    5樓之住處。案經台灣台中地方法院檢察署檢察官指揮偵辦
    ，於90年3月30日為司法警察持檢察官核發之搜索票，當場
    查獲甲○○，並分別在台北縣新店市○○路20號5樓扣得安
    非他命5袋（分別為毛重1018公克、1013公克、1021公克、
    1034公克、1005公克）、安非他命1袋毛重75公克、安非他
    命1袋90公克、大麻一袋19公克、FM2 8粒、磅秤1個、安非
    他命出貨筆記等物；於台北縣汐止市○○○路199號7樓扣得
    安非他命1袋973公克、海洛因一袋12公克、磅秤1個、與秀
    姐毒品交易筆記三張等物；於台北縣汐止市○○○路1巷8號
    3樓扣得安非他命3袋（重量分別為1106公克、3000公克、76
    公克）、夾鍊袋一袋等物（持有第二級毒品安非他命3袋部
    分，業經本院更審前93年度上訴字第145號判決，以持有第
    二級毒品罪判處有期徒刑捌月確定）。因認被告甲○○涉有
    毒品危害防制條例第4條第2項之罪嫌云云。
二、公訴人認被告甲○○涉有前揭犯行，無非以被告甲○○及同
    案被告曾信輝對於上揭犯罪事實已於警詢時及偵查中均坦承
    不諱，且互核相符，復核與證人高士紳證述情節相符，並有
    贓物啟封紀錄、搜索及扣押筆錄、扣押物品清單、照片附卷
    可憑，又扣案之安非他命、海洛因、大麻等物，送經法務部
    調查局檢驗結果確實為純度頗高之安非他命、海洛因及大麻
    ，亦有該局檢驗通知書可稽，為其主要之論據。惟訊之被告
    甲○○堅決否認有販賣安非他命犯行，辯稱：扣案安非他命
    係辛勝發向我借款1百萬元，暫時放在我住處，言明一月內
    未取回，即抵償1百萬元；並無販賣高士坤及許洪揚安非他
    命，另「馬大」並無其人等語。
三、按犯罪事實應依證據認定之，無證據不得認定其犯罪事實；
    刑事訴訟法第154條第2項定有明文。次按被告之自白為證據
    之一種，須非出於強暴、脅迫、利誘、詐欺或其他不正之方
    法，且與事實相符者，方得採為證據，故被告雖經自白，仍
    應調查其他必要之證據，以察其與事實是否相符，苟無法證
    明其與事實相符，根本即失其證據之證明力，不得採為判斷
    事實之根據。認定犯罪事實所憑之證據，雖不以直接證據為
    限，間接證據亦包括在內；然而無論直接或間接證據，其為
    訴訟上之證明，須於通常一般之人均不致有所懷疑，而得確
    信其為真實之程度者，始得據為有罪之認定，倘其證明尚未
    達到此一程度，而有合理之懷疑存在時，事實審法院復已就
    其心證上理由予以闡述，敘明其如何無從為有罪之確信，因
    而為無罪之判決，尚不得任意指為違法；最高法院46年台上
    字第809號、76年台上字第4986號亦分別著有判例。經查：
  (一)警方於90年3月30日17時30分許，在被告甲○○停放於臺北
    縣新店市○○路20號旁，GW1381號自小客車扣得安非他命5
    袋（毛重分別為1018公克、1013公克、1021公克、1034公克
    、1005公克）；再於臺北縣新店市○○路20號5樓被告甲○
    ○之母住處，扣得安非他命1袋（毛重75公克）、安非他命1
    袋（毛重90公克）、磅秤1個及筆記等物；又於臺北縣汐止
    市○○○路199號7樓住處，扣得安非他命1袋（毛重973公克
    ）、磅秤1個及筆記3張、吸食器具等情，固據被告甲○○於
    調查局及偵查中坦承不諱，復有搜索及扣押筆錄、扣押物品
    清單、照片在卷可考。而扣案之白色晶體經送法務部調查局
    檢驗結果，確為第二級毒品安非他命，亦有法務部調查局90
    年5月25日（90）陸(一)字第90133648號檢驗通知書在卷可稽
    （見偵字第4384號卷第71頁）。此部分事實雖堪以認定。
  (二)關於被告甲○○被訴販賣安非他命予范秀糧部分：
    1.證人即原同案被告曾信輝雖曾於調查局詢問時供稱：據我
      所知甲○○所購買之安非他命，每公斤價格為35萬元，販
      賣對象有綽號「秀姊」之女子、「紅猴」之男子，販售予
      「紅猴」之價格，每兩約2萬1千元，販售予秀姐之價格，
      則不清楚云云。觀諸證人曾信輝之上揭供述，渠既不知被
      告曾秀卿販賣毒品之價格，僅泛稱有賣「秀姐」，而無販
      賣范秀糧之時間、地點；自不得執證人即原同案被告曾信
      輝於調查局詢問中之此部分不明確之供詞，資為被告甲○
      ○涉有販賣第二級毒品罪之論據。
    2.被告甲○○雖曾於檢察官偵查中先後坦承：賣安非他命給
      范秀糧是從89年10月間開始，每次賣給范秀糧1公斤或半
      公斤，價錢依市價去年25、26萬元，今年40萬元，從89年
      10 月間起至90年1、2月間止，在不詳地點，依安非他命
      之成色與市價不同，以每公斤25萬元到40萬元不等之價額
      販賣給范秀糧；... 毒品和范秀糧之間是互相買來買去；
      ... 幫老闆做事時，曾送貨給范秀糧（貨送至汐止、內湖
      一帶），每次1公斤，次數不記得，平均每月送2次云云（
      見90年度偵字第6078號卷第31、32、82頁，91年度偵字第
      4384號卷第23頁）。然觀諸被告甲○○之上供述，其就自
      行或幫「老闆」販賣范秀糧安非他命，先後所稱並不一致
      ，復無販賣范秀糧毒品之明確時間、地點及價格；且證人
      范秀糧亦始終否認有向被告甲○○購買安非他命之事。
    3.被告甲○○雖又於調查局詢問中先後供稱：扣案之筆記載
      90年2月1日范秀糧支付我購買毒品費用12萬元，尚欠我22
      萬元；... 證物編號拾是我89年12月8日至90年2月1日，
      我與范秀糧交易毒品的筆記云云（見90年度偵字第6078號
      第9頁）。在原審復供稱：查獲之交易之安非他命出貨筆
      記及與秀姐毒品交易筆記3張為我所寫；幫老闆記帳，因
      老闆北部只認識我，老闆叫我寫；並能明確陳述其中之意
      義如：「貞啊」、「弟啊」、「付了7」、「尚欠13」、
      「0.5」、「2.5」、「高雄兄5」、「朋友18」、「打一
      局」、「昌」是阿昌、「珍」是「阿珍」、「總末局9月
      28日收3000等語。於本院更審前又供稱：扣案證物中有內
      容記載安非他命之筆記3張，是我寫的，因老闆辛振勝當
      時在講電話，是辛振勝叫我紀錄寫的云云（見本院上訴卷
      第210頁）。然被告甲○○就該筆記內容，係自行販賣或
      幫「老闆」販賣范秀糧毒品所載，先後所稱不一。且被告
      所稱老闆係辛振勝．並幫老闆辛振勝記載販賣毒品之事，
      業經辛振勝所否認；另范秀糧亦否認向被告甲○○購買安
      非他命，該筆記自無從執為認定被告甲○○有自行販賣安
      非他命予范秀糧之佐證。
    4.又查，被告甲○○於本院更審前供稱：伊係從88年一直到
      被警查獲（90年3月30日）前1、2個月為止幫范秀糧帶小
      孩乙節（見本院上訴卷第100頁）；雖核與證人范秀糧於
      本院更審前所供：甲○○住在臺北縣汐止市○○○路199
      號7樓時，將小孩託甲○○帶，小孩子是由我接送的，我
      去帶小孩子時，甲○○就會提供安非他命給我施用，我從
      小孩子託給甲○○開始，就有到甲○○的家裡施用安非他
      命，一個星期約有去甲○○住處2、3次，一直到保母費沒
      有清楚，是在90年農曆年前就沒有再往來，我沒有向被告
      甲○○購買過安非他命等語（見本院上訴卷第98頁）；雖
      有不符。惟按事實審法院對於證據之取捨，依法雖有自由
      判斷之權，然積極證據不足證明犯罪事實時，被告之抗辯
      或反證縱屬虛偽，仍不能以此資為積極證據應予採信之理
      由最高法院30年上字第482號著有判例。被告及證人范秀
      糧所稱：委由被告甲○○帶小孩期間，被告甲○○免費提
      供安非他命施用，縱不足採信，亦不得據以推定被告甲○
      ○必有販賣范秀糧安非他命。
    5.綜上所述，被告甲○○於調查局、偵查中、原審及本院前
      審自白，既無證據證明與事實相符，被告曾信輝所供及扣
      案筆記亦不足以證明被告甲○○有販賣范秀糧安非他命。
      公訴人所舉證據，顯不足為被告甲○○販賣范秀糧毒品之
      積極證明；所指出證明之方法，尚無從說服本院以形成被
      告甲○○此部分有罪之心證。基於無罪推定之原則，自應
      為被告甲○○此部分無罪之判決。
  (三)關於被告甲○○被訴販賣安非他命予高士坤等人部分：
    1.原同案被告曾信輝固於調查局供稱：據我所知甲○○所購
      買之安非他命，每公斤價格為35萬元，販賣對象有綽號「
      秀姊」之女子、「紅猴」之男子，販售予「紅猴」之價格
      ，每兩約2萬1千元，販售予秀姐之價格，則不清楚；有幫
      甲○○販賣安非他命予許洪揚（原載資料為「許宏揚」，
      以下同）、「紅猴」及「馬大」等男子等人約3、4次，價
      格每公克1千元，綽號紅猴、馬大之男子亦是透過我向甲
      ○○購買，再由我送去及收錢，甲○○則不定時給我零用
      錢數千元，及免費提供安非他命供我吸食為酬勞：紅猴持
      用之手機號碼為0000000000，馬大手機號碼為0000000000
      ，許宏揚手機號碼為0000-000000云云。嗣於檢察官偵查
      中供稱：我都是向甲○○調貨給前述朋友，都是打電話請
      我調貨，我才向甲○○拿安非他命給朋友，我沒有賺錢，
      賣的錢是轉給甲○○等語；及至90年3月31日偵查中及本
      院前審亦供稱：賣予許宏揚時間在90年2月間，共賣給他3
      、4次，每次價格1公克1千元，賣給紅猴也是90年2月間，
      2次，每次價格1兩2萬1千元，馬大是在89年10月中旬，共
      4次，每次價格1兩2萬1千元左右；我都是向甲○○「調貨
      」給前述朋友，都是許宏揚等人打電話請我調貨，我才向
      甲○○拿安非他命給他們，我只是跑腿，沒有賺錢，賣的
      錢均是轉給甲○○等語。又被告甲○○於90年3月31偵查
      中供稱：曾信輝有向我調貨賣給許宏揚、「馬大」及「紅
      猴」，曾信輝是純「跑腿」而已，沒有賺錢，因為向他調
      貨的，都是他的朋友云云。於91年3月5日偵查中供稱：紅
      猴、馬大他們二人是我（乾）弟弟曾信輝的朋友，是他們
      兩人向我弟弟調，東西則是由我這邊出，錢由我收等語。
      又於91年7月8日、92年2 月25日偵查中供稱：我賣過給高
      士坤、「馬大」，曾信輝之友人要貨，才向我拿，因拿貨
      熟了所以才認曾信輝為乾弟弟；給曾信輝的利益是讓曾信
      輝吸不必用錢買，不限次數，有時可帶走，1、2公克等語
      。惟依被告甲○○及曾信輝上開所稱：曾信輝之朋友需要
      安非他命，乃向曾信輝調貨，曾信輝因而再向被告甲○○
      調貨；且證人即同案被告曾信輝堅稱並未從中獲利等語，
      則被告甲○○是否有賺取差價，亦有不明，已不足認定該
      證人曾信輝與甲○○有意圖營利而販賣安非他命。
    2.證人高士坤於偵查中證稱：89年7、8月至12月開始上班後
      就沒有向甲○○拿了，「一星期買一次」，在中山區公司
      或公司宿舍用，不用錢，我只拿一點點云云（見91年度偵
      字第4384號第39頁）；該筆錄雖記載高士坤稱「一星期買
      一次」等語。然經原審於92年8月14日當庭勘驗偵訊錄音
      帶，高士坤係陳稱「一個禮拜去一次而已」，有勘驗筆錄
      在卷可稽；則證人高士坤顯未指證有自被告甲○○及曾信
      輝購買安非他命之情事；又證人高士坤於原審證稱：89
      年7、8月至12月間我沒有向甲○○買過毒品，毒品都是曾
      信輝拿給我吃的，每次份量約可以吸1、2次，我都沒有付
      錢云云（見原審卷第124頁）。再依另證人許洪揚亦於原
      審證稱：曾信輝是我國中學長，未曾施用過安非他命，亦
      未曾向曾信輝及甲○○買過安非他命等語（見原審卷第89
      頁）。則依證人高士坤及許洪揚之證詞，均明確供證未有
      向被告甲○○、曾信輝購買安非他命之情事。
    3.公訴人亦始終未能舉證證明綽號「馬大」確有其人；則被
      告甲○○及曾信輝上開自白並無證據證明與事實相符，自
      不得執以為被告有販賣高士坤等人安非他命之論據。
四、此外，復查無其他積極證據足資證明被告有公訴人所指之販
    賣第二級毒品犯行，被告之犯罪尚屬不能證明。原審未及詳
    查，遽予論罪科刑，自有未當。被告之上訴意旨，執以指摘
    原判決不當，為有理由；公訴人仍執前詞，認被告甲○○應
    成立毒品危害防制條例第4條第2項之販賣第二級毒品罪，為
    無理由；應由本院將原判決關於意圖販賣而持有第二級毒品
    及定應執行刑部分撤銷，改為被告被訴販賣第二級毒品犯行
    部分無罪之諭知。
五、關於公訴意旨另敘及：「案經台灣台中地方法院檢察署檢察
    官指揮偵辦，於90年3月30日為司法警察持檢察官核發之搜
    索票，當場查獲甲○○，並分別在台北縣新店市○○路20號
    5 樓扣得安非他命5袋（分別為毛重1018公克、1013公克、
    1021公克、1034公克、1005公克）、安非他命1袋毛重75公
    克、安非他命1袋90公克、大麻一袋19公克、FM2 8粒、磅秤
    1個、安非他命出貨筆記等物；於台北縣汐止市○○○路199
    號7樓扣得安非他命1袋973公克、海洛因一袋12公克、磅秤1
    個、與秀姐毒品交易筆記三張等物；於台北縣汐止市○○○
    路1巷8號3樓扣得安非他命3袋（重量分別為1106公克、3000
    公克、76公克）、夾鍊袋一袋等物」部分。經查：
  (一)起訴書之犯罪事實內既已載明被告甲○○為警查扣本案毒品
    安非他命等情，應認被告甲○○持有第二級毒品安非他命之
    事實業經起訴，本院自應予以審判。
  (二)警方於90年3月30日17時30分許，在被告甲○○停放於臺北
    縣新店市○○路20號旁，GW1381號自小客車扣得安非他命5
    袋（毛重分別為1018公克、1013公克、1021公克、1034公克
    、1005公克）；再於臺北縣新店市○○路20號5樓被告甲○
    ○之母住處，扣得安非他命1袋（毛重75公克）、安非他命1
    袋（毛重90公克）、磅秤1個及筆記等物；又於臺北縣汐止
    市○○○路199號7樓住處，扣得安非他命1袋（毛重973公克
    ）、磅秤1個及筆記3張、吸食器具等情，固據被告甲○○於
    調查局及偵查中坦承不諱，復有搜索及扣押筆錄、扣押物品
    清單、照片在卷可考。而扣案之白色晶體經送法務部調查局
    檢驗結果，確為第二級毒品安非他命，亦有法務部調查局90
    年5月25日（90）陸(一)字第90133648號檢驗通知書在卷可稽
    （見偵字第4384號卷第71頁）。此部分事實固堪以認定。
  (三)惟按刑事訴訟法第302條第1款規定，案件曾經判決確定者，
    應諭知免訴之判決，此項訴訟法上所謂一事不再理之原則，
    關於實質上一罪或裁判上一罪，均有其適用（最高法院60年
    台非字第77號判例意旨參照）。
  (四)再查，被告甲○○持有上揭第二級毒品安非他命之犯行，其
    中在台北縣汐止市○○○路1巷8號3樓被扣得安非他命3袋（
    重量分別為1106公克、3000公克、76公克）部分，業經本院
    更審前93年度上訴字第145號判決，以持有第二級毒罪判處
    有期徒刑捌月確定，有本院93年度上訴字第145號判決在卷
    可查。揆諸上揭判例意旨，本院93年度上訴字第145號判決
    關於以持有第二級毒品罪判處被告甲○○有期徒刑捌月部分
    ，其效力當然及於其持有第二級毒品安非他命犯行之全部。
    從而，起訴書所敘及被告甲○○其餘持有第二級毒品安非他
    命之犯行，自應為免訴之諭知。
六、本院更審前96年度上更(二)字第739號判決雖另認定：甲○○
    意圖營利，並基於概括犯意，先後於民國89年10月間、90年
    3 月中旬及90年3月30日，連續三次以新臺幣（下同）1百萬
    元至2百萬元不等之代價，向綽號「老闆」之不詳年籍成年
    男子販入第二級毒品安非他命（下稱安非他命），並分別藏
    放於臺北縣新店市○○路20號、臺北縣汐止市○○○路199
    號7樓及臺北縣新店市○○路20號5樓等處，伺機販賣他人。
    然查，此部分事實並未據檢察官提起公訴，本院更審前96年
    度上更(二)字第739號判決就此部分罪科刑，應屬誤會，附此
    敘明。
據上論斷，應依刑事訴訟法第369條第1項前段、第364條、第301
條第1項，判決如主文。
本案經檢察官張秋雲到庭執行職務。
中    華    民    國    97    年    10    月    30    日
                  刑事第十庭    審判長法  官 楊炳禎
                                      法  官 朱光仁
                                      法  官 陳博志
以上正本證明與原本無異。
如不服本判決，應於收受送達後十日內向本院提出上訴書狀，其
未敘述上訴之理由者並得於提起上訴後十日內向本院補提理由書
（均須按他造當事人之人數附繕本）。
                                      書記官 陳嘉文
中    華    民    國    97    年    10    月    31    日


司法院資訊處製作；財團法人民間司法改革基金會備份。
